臺灣花蓮地方法院刑事判決　　　　　　　 100年度易字第72號
公　訴　人　臺灣花蓮地方法院檢察署檢察官
被　　　告　馮秋榕
上列被告因詐欺案件，經檢察官提起公訴（100年度偵字第162號
），本院判決如下：
    主  文
馮秋榕犯如附表編號一、二、三所示之罪，均累犯，各處如附表
編號一、二、三所示之刑。應執行有期徒刑貳年。
    事  實
一、馮秋榕前因誣告案件，經本院於民國89年2 月17日以86年度
    自字第31號判處有期徒刑6 月，復經臺灣高等法院花蓮分院
    於87年9月30日以87年度上訴字第103號判決駁回上訴，再經
    最高法院於89年11月16日以89年度臺上字第6940號判決駁回
    上訴確定；又因偽造有價證券案件，經本院於87年5 月18日
    以87年度訴字第82號判處有期徒刑3年3月，復經臺灣高等法
    院花蓮分院於87年7月22日以87年度上訴字第189號判決駁回
    上訴，再經最高法院於88年4月8日以88年度臺上字第1731號
    判決駁回上訴確定；又因偽造有價證券案件，經本院於89年
    4月11日以88年度訴字第322號判處有期徒刑3年6月確定；前
    揭案件接續執行，嗣於92年5月6日縮短刑期假釋出監，而於
    95年11月14日假釋期滿未經撤銷，視為執行完畢。詎不知悔
    改，均意圖為自己不法之所有，基於詐欺取財之犯意，各於
    如附表所示之時間，前後分別三次以如附表所示之接續詐術
    ，致斯時為75餘歲之古元秋陷於錯誤，以自己所有之存款，
    甚至向他人舉債，而分別支付如附表所示之金錢予馮秋榕，
    因此受有損害。嗣古元秋多次催討，然馮秋榕均藉詞推託不
    償還，古元秋因而察覺有異，經查證後始知受騙。
二、案經古元秋訴由臺灣花蓮地方法院檢察署檢察官偵查起訴。
    理  由
壹、程序部分：
    按被告以外之人於審判外之陳述，雖不符前4 條（即刑事訴
    訟法第159條之1至之4 ）之規定，而經當事人於審判程序同
    意作為證據，法院審酌該言詞陳述或書面陳述作成時之情況
    ，認為適當者，亦得為證據。當事人、代理人或辯護人於法
    院調查證據時，知有第159條第1項不得為證據之情形，而未
    於言詞辯論終結前聲明異議者，視為有前項之同意，刑事訴
    訟法第159條之5定有明文。經查，檢察官及被告馮秋榕於本
    院言詞辯論終結前，就本判決所引用下列各項屬於審判外陳
    述之證據，知有第159條第1項不得為證據之情形，均未聲明
    異議，且表示不爭執，經本院審酌該證據作成情況均無不適
    當之情形，是依上開規定，認得作為本案證據。
貳、實體部分：
一、上開犯罪事實，業據被告於本院審理中坦承不諱，核與證人
    即告訴人古元秋於偵查中之證述及提出之書面陳述相符。此
    外，復有被告所出具之借據、被告所簽發之本票、告訴人為
    借款予被告而向他人借款所簽發之本票、花蓮縣花蓮地政事
    務所100年2月11日花地所價字第1000001733號函所檢附之花
    蓮縣花蓮市○○○街59號房地之登記簿謄本附卷可稽。又經
    本院於 100年7月6日勘驗99年11月16日偵查錄影光碟，告訴
    人係證稱：被告以女兒擔任保證人而須賠償他人為藉口，向
    伊借款等語，偵查詢問筆錄「擔任擔任人」之記載應屬筆誤
    ，有本院勘驗筆錄在卷可核。據此，足徵被告之自白均與事
    實相符，可以採信，本案事證明確，被告各次犯行均堪認定
    ，自應依法論科。
二、核被告所為，均係犯刑法第339條第1項之詐欺取財罪。有關
    如附表編號一所示三次行為間、編號二所示三次行為間、編
    號三所示兩次行為間，被告均各係本於詐欺取財之犯意，實
    施相同之詐術，且侵害法益亦同，依一般社會觀念，以同一
    詐術而取得款項之各次行為間之獨立性實屬薄弱，難以強行
    分開，即各係本於單一犯罪決意而先後為之，在法律上應評
    價為數個舉動之接續犯行，屬接續犯，皆各以一罪論。又被
    告所犯如附表所示之三次犯行，犯意各別，行為互殊，應分
    論併罰。至起訴書雖認被告全部犯行應分論併罰，然有關如
    附表編號一所示三次行為間、編號二所示三次行為間、編號
    三所示兩次行為間，各係以同一詐術接續取得款項，侵害法
    益亦同，難認犯意各別、行為互殊而予分論併罰；而被告前
    委任之辯護人（因被告無力支付律師費，已於審理前具狀陳
    明合意解除委任）雖具狀稱被告本案全部犯行應論以一罪，
    然如附表所示之三次犯行間，詐術互有不同，而可明確區分
    之，自亦難認被告係本於同一犯意而就所有取財行為均論以
    一罪。又被告前曾受如事實欄所載有期徒刑之執行，此有臺
    灣高等法院被告前案紀錄表附卷可考，其於有期徒刑執行完
    畢後5 年以內，故意再犯本案三件有期徒刑以上之罪，為累
    犯，均應依刑法第47條第1 項規定加重其刑。爰審酌被告有
    前科（見臺灣高等法院被告前案紀錄表），素行不佳，不知
    悔改，亦不思以正當手段賺取財物，竟以詐欺方式騙取斯時
    75餘歲之告訴人之存款，甚至造成告訴人負債累累而屢遭他
    人催債，手段顯不可取，又其雖於偵查中及本院審理中多次
    稱有償債之意願，請求給予和解機會，然經數次和解、調解
    成立後，被告均未履行承諾（見99年11月16日偵查詢問筆錄
    、99年12月7日偵查詢問筆錄、 100年2月17日準備程序筆錄
    、花蓮縣花蓮市調解委員會調解書、 100年5月5日準備程序
    筆錄），交付告訴人之支票亦均因存款不足及拒絕往來而遭
    退票（見本院卷第67、87至89頁），甚至嗣後未提出正當理
    由之事證即不到庭（見100年8月16日訊問筆錄），至今未償
    還告訴人任何一分錢，暨其動機、目的、智識程度、犯後態
    度等一切情狀，分別量處如主文所示之刑，並定其應執行之
    刑。
據上論斷，應依刑事訴訟法第299條第1項前段，刑法第339條第1
項、第47條第1項、第51條第5款，刑法施行法第1條之1，判決如
主文。
本案經檢察官張立中、黃秀敏到庭執行職務。
中    華    民    國   100    年    11    月    18    日
                  刑事第四庭  審判長  法  官  黃鴻達
                                      法  官  梁昭銘
                                      法  官  曹庭毓
以上正本證明與原本無異。
如不服本判決應於收受送達後10日內向本院提出上訴書狀，並應
敘述具體理由。其未敘述上訴理由者，應於上訴期間屆滿後20日
內向本院補提理由書(均須按他造當事人之人數附繕本)「切勿逕
送上級法院」。告訴人或被害人如對於本判決不服者，應具備理
由請求檢察官上訴，其上訴期間之計算係以檢察官收受判決正本
之日期為準。
中    華    民    國   100    年    11    月    18    日
                                      書記官
附錄本判決論罪之法律條文：
刑法第339條
意圖為自己或第三人不法之所有，以詐術使人將本人或第三人之
物交付者，處5年以下有期徒刑、拘役或科或併科1千元以下罰金
。
以前項方法得財產上不法之利益或使第三人得之者，亦同。
前2項之未遂犯罰之。
附表：
    ┌──┬────┬─────┬──────────┬───────┐
    │編號│時間    │金額      │詐術                │主文          │
    │    │（民國）│（新臺幣）│                    │              │
    ├──┼────┼─────┼──────────┼───────┤
    │一  │97年 9月│10萬元    │馮秋榕明知自己無不動│馮秋榕犯詐欺取│
    │    │間某日  │          │產，且無償債能力，其│財罪，累犯，處│
    │    │        │          │婆家亦無意將不動產過│有期徒刑壹年。│
    │    │        │          │戶予其，竟向古元秋謊│              │
    │    │        │          │稱：待取得位於花蓮縣│              │
    │    │        │          │花蓮市○○○街59號、│              │
    │    │        │          │高雄地區之房屋而出售│              │
    │    │        │          │後，即得以價金償還古│              │
    │    │        │          │元秋等語。          │              │
    │    ├────┼─────┼──────────┤              │
    │    │97年11月│50萬元    │馮秋榕接續向古元秋謊│              │
    │    │5日     │          │稱：為取得位於花蓮縣│              │
    │    │        │          │花蓮市○○○街59號之│              │
    │    │        │          │房屋及花蓮縣花蓮市國│              │
    │    │        │          │興二街之建地，需繳納│              │
    │    │        │          │稅金，且待取得而出售│              │
    │    │        │          │後即得以價金償還古元│              │
    │    │        │          │秋等語。            │              │
    │    ├────┼─────┼──────────┤              │
    │    │97年11月│60萬元    │馮秋榕接續向古元秋謊│              │
    │    │14日    │          │稱：上開借款仍不足，│              │
    │    │        │          │尚需要60萬元等語。  │              │
    ├──┼────┼─────┼──────────┼───────┤
    │二  │98年7月2│10萬元    │馮秋榕向古元秋謊稱：│馮秋榕犯詐欺取│
    │    │日      │          │其女兒擔任保證人，須│財罪，累犯，處│
    │    │        │          │為他人償還債務等語。│有期徒刑捌月。│
    │    ├────┼─────┼──────────┤              │
    │    │98年7月2│3萬6千元  │馮秋榕接續向古元秋謊│              │
    │    │4日     │          │稱：上開借款仍不足，│              │
    │    │        │          │尚需要3萬6千元等語。│              │
    │    ├────┼─────┼──────────┤              │
    │    │98年7月3│10萬元    │馮秋榕接續向古元秋謊│              │
    │    │0日     │          │稱：上開借款仍不足，│              │
    │    │        │          │尚需要10萬元等語。  │              │
    ├──┼────┼─────┼──────────┼───────┤
    │三  │98年9月9│40萬元    │馮秋榕向古元秋謊稱：│馮秋榕犯詐欺取│
    │    │日      │          │花蓮縣花蓮市○○○街│財罪，累犯，處│
    │    │        │          │59號房屋之廚房佔用鄰│有期徒刑拾月。│
    │    │        │          │地，須賠償鄰居損害等│              │
    │    │        │          │語。                │              │
    │    ├────┼─────┼──────────┤              │
    │    │99年2月2│6萬元     │馮秋榕接續向古元秋謊│              │
    │    │6日     │          │稱：上開借款仍不足，│              │
    │    │        │          │尚需要6萬元等語。   │              │
    ├──┼────┼─────┼──────────┼───────┤
    │合計│        │189萬6千元│                    │              │
    └──┴────┴─────┴──────────┴───────┘